【裁判字號】    92,簡上,45
【裁判日期】    920428
【裁判案由】    詐欺
【裁判全文】
臺灣臺中地方法院刑事判決                          九十二年度簡上字第四五號
    上  訴  人  臺灣臺中地方法院檢察署檢察官
    被      告  丁○○
右上訴人因被告詐欺案件，不服本院九十一年度簡字第七四號中華民國九十一年十一
月十九日第一審簡易判決（臺灣臺中地方法院檢察署原係以九十一年偵字第八二二六
號聲請簡易判決處刑，本院臺中簡易庭認為不宜以簡易判決處刑，移
用通常程序審理，經本院刑事庭訊問後，被告自白犯罪，復認以簡易判決處刑為宜，
而逕以簡易判決處刑）提起上訴，本院管轄之第二審合議庭判決如左：
    主  文
原判決撤銷。
丁○○連續幫助連續意圖為自己不法之所有，以詐術使人將本人之物交付，處有期徒
刑肆月，如易科罰金，以佰元折算壹日。
    事  實
一、丁○○於民國九十一年三月中旬，經由報紙分類廣告得知綽號「阿國」之不詳姓
    名成年男子（由檢警機關深入追查中）刊登郵銀買賣之廣告，欲購買郵局或銀行
    存摺、提款卡，遂以該報紙分類廣告所留電話號碼Ｚ000000000號與綽
    號「阿國」取得連繫，在可預見「阿國」刻意出資蒐集他人郵局或銀行存摺、提
    款卡使用，將可能藉由蒐集所得之郵局或銀行存摺、提款卡，遂行其詐欺取財犯
    罪之目的，而其發生並不違背丁○○自己本意之情況下，基於幫助「阿國」犯詐
    欺取財罪之概括犯意，應「阿國」之要求，先後於（一）九十一年三月十七日，
    前往臺中市○○路郵局辦理帳號Ｚ0000000000000號活期儲蓄帳戶
    存摺遺失補發手續暨申辦提款卡，再於同日下午至臺中市○○路與自由路口，將
    前開郵局活期儲蓄帳戶存摺、提款卡、印章、密碼及密碼單，以新臺幣（下同）
    一千元之代價售與「阿國」。（二）同年月二十五日，分別前往亞太商業銀行營
    業部（址設臺中市○○路六六號一樓），申請開立帳號四Ｏ三七二號活期帳戶暨
    申辦提款卡及華南商業銀行臺中分行（址設臺中市○○路一七四號）申請開立帳
    號四二Ｚ000000000號活期帳戶暨申辦提款卡，再於同日下午至臺中市
    ○○路與自由路口，將前開亞太商業銀行及華南商業銀行臺中分行之存摺、提款
    卡、印章及密碼單，各以一千元之代價售與「阿國」。（三）同年月二十六日，
    前往彰化銀行北屯分行（址設臺中市○區○○路十號）申請開立帳號六九六四一
    Ｏ號活期帳戶暨申辦提款卡，再於同日下午在臺中市○○路與自由路口，將前開
    彰化銀行北屯分行之存摺、提款卡、印章及密碼單，以一千元之代價售與「阿國
    」。「阿國」遂意圖為自己不法之所有，並基於概括犯意，於九十一年三月間，
    以「華信國際事業股份有限公司」名義，發送內容略為「已獲得六十萬元之獎金
    」之行動電話簡訊與丙○○、乙○○及甲○○等不特定人，再利用丙○○、乙○○及甲○○等接收簡訊之人，以電話洽詢中獎事宜之機會，分別自稱姓名為「蔡
    自強」、「邱明峰」、「游任和」、「葉先生」，並誆稱：中獎者需先加入會員
    並繳交會費後始可領取獎金等語，致丙○○、乙○○及甲○○等人均陷於錯誤，
    誤認先行繳納入會費後即可領取獎金，而分別於九十一年三月二十三日匯款十九
    萬九千八百七十四元（丙○○）、九十一年三月二十五日匯款四萬九千九百三十
    七元（乙○○）、九十一年三月二十七日匯款六萬一千八百二十八元（甲○○）
    至前開帳戶。「阿國」則利用丁○○交付之存摺、提款卡、印章及密碼單將前開
    款項提領花用。嗣因丙○○、乙○○及甲○○等人遲遲未能領得中獎款項，始知
    悉受騙，經丙○○、乙○○及甲○○報警處理，因而查悉上情。
二、案經臺中市警察局第二分局報告臺灣臺中地方法院檢察署檢察官聲請簡易判決處
    刑。
    理  由
一、訊據被告丁○○坦承將其申請開立之臺中市○○路郵局辦理帳號Ｚ000000
    0000000號活期儲蓄帳戶、亞太商業銀行營業部帳號四Ｏ三七二號活期帳
    戶、華南商業銀行臺中分行帳號四二Ｚ000000000號活期帳戶、彰化銀
    行北屯分行帳號六九六四一Ｏ號活期帳戶之存摺、提款卡、印章及密碼，以每個
    帳戶一千元之代價售與「阿國」等情，惟矢口否認有為幫助詐欺取財之犯行，辯
    稱：伊並不知道「阿國」將其郵局活期儲蓄帳戶及銀行活期帳戶作為詐欺取財之
    工具等語。惟查：
（一）丙○○、乙○○及甲○○等人見「阿國」於九十一年三月間，以「華信國際事
      業股份有限公司」名義，發送內容略為「已獲得六十萬元之獎金」之行動電話
      簡訊，即以該簡訊所留之電話與「阿國」取得連繫，「阿國」即自稱「蔡自強
      」、「邱明峰」、「游任和」、「葉先生」，並誆稱：中獎者需先加入會員並
      繳交會費後始可領獎等語，致丙○○、乙○○及甲○○等人均陷於錯誤，誤認
      先行繳納入會費後即可領取獎金，而分別於九十一年三月二十三日匯款十九萬
      九千八百七十四元（丙○○）、九十一年三月二十五日匯款四萬九千九百三十
      七元（乙○○）、九十一年三月二十七日匯款六萬一千八百二十八元（甲○○
      ）等情，業據丙○○、乙○○及甲○○於警詢時陳述明確，有渠等之警詢筆錄
      附卷可稽，並有郵政儲金匯業局自動櫃員機儲戶交易明細表、臺北縣淡水鎮農
      會自動櫃員機交易明細表、手機簡訊照片、甲○○之郵政存簿儲金簿內頁影本
      、丁○○臺中市○○路郵局辦理帳號Ｚ0000000000000號活期儲
      蓄帳戶開戶資料暨往來明細、彰化銀行北屯分行九十一年五月二十二日彰北屯
      字第一二三九號函附之丁○○開戶資料暨活期存款明細分類帳、亞太商業銀行
      九十一年五月二十四日（九一）亞總營字第二一八號函附之丁○○開戶資料暨
      往來明細及華南商業銀行臺中分行九十一年六月三日（九一）華中字第二二七
      號函附之丁○○開戶資料暨存款往來明細表在卷足憑，堪認丙○○、乙○○及
      甲○○等人確係遭「阿國」詐欺取財無訛。
（二）按刑法關於犯罪之故意，係採希望主義，於直接故意，須行為人對於構成犯罪
      之事實，具備明知及有意使其發生之兩個要件；於間接故意，須行為人對於構
      成犯罪之事實，具備預見其發生及其發生不違背行為人本意之兩個要件（最高
      法院二十二年上字第四二二九號判例參照）。被告雖辯稱其並不知道「阿國」
      將前開郵局活期儲蓄帳戶及銀行帳戶作為詐欺取財犯罪使用等語。然郵局或銀
      行存摺及提款卡僅係供使用人作為存款、提款、匯款或轉帳之工具，且一般人
      在正常情況下，均得自行向郵局或銀行申請開立帳戶而領取郵局或銀行存摺及
      提款卡正常使用，並無任何特定身分之限制，苟非意在將該帳戶作為犯罪之不
      法目的或掩飾真實身分，實無出資蒐集他人郵局或銀行存摺及提款卡之必要。
      是被告對其將前開郵局及銀行存摺、提款卡、印章及密碼單售與「阿國」，「
      阿國」將用以作為詐欺取財之不法目的使用，顯然預見其發生，且被告將前開
      郵局及銀行存摺、提款卡、印章及密碼交付「阿國」後，迄至九十一年四月十
      八日經警方查獲為止，均不再聞問前開帳戶之使用情形，顯然對「阿國」利用
      前開帳戶作為詐欺取財使用結果之發生，亦不違背其本意，被告前開辯詞顯與
      事理有違，應係臨訟飾卸之詞，不足採信。
（三）被害人丙○○、乙○○、甲○○均僅透過電話與自稱「蔡自強」、「邱明峰」
      、「游任和」、「葉先生」之「阿國」洽詢中獎事宜，並未直接與「阿國」見
      面，亦未曾見過被告本人，故本案並無積極證據證明被告係與「阿國」共同基
      於意圖為自己不法所有之犯意聯絡，亦無積極證據證明被告有參與前開詐欺取
      財罪構成要件之行為。被告既僅係以幫助之意思，參與詐欺取財罪構成要件以
      外之行為，自僅成立詐欺取財罪之幫助犯，並非共同正犯。
（四）綜上所述，本案事證明確，被告犯行洵堪認定。
二、按刑法上之幫助犯，係指以幫助之意思，對於正犯資以助力，而未參與實施犯罪
    之行為者而言（最高法院四十九年臺上字第七七號判例參照）。次按連續幫助與
    幫助連續原屬有別，如基於概括犯意，多次幫助他人犯罪，為連續幫助；如以一
    幫助行為，幫助他人連續犯罪，則為幫助連續，就幫助犯言，僅有一次之犯罪行
    為（最高法院八十六年度臺上字第五六八Ｏ號、八十七年度臺上字第三八六五號
    判決參照）。經查，綽號「阿國」之不詳姓名成年男子，意圖為自己不法之所有
    ，並基於概括犯意，於九十一年三月間，以「華信國際事業股份有限公司」名義
    ，發送內容略為「已獲得六十萬元之獎金」之行動電話簡訊與丙○○、乙○○及
    甲○○等不特定人，再利丙○○、乙○○及甲○○等接收簡訊之人，以電話徵詢
    之機會，自稱姓名為「蔡自強」、「邱明峰」、「游任和」、「葉先生」，並誆
    稱：中獎者需先加入會員並繳交會費後始可領獎等語，致丙○○、乙○○及甲○○等人均陷於錯誤，誤認先行繳納入會費後即可領取獎金，而分別於九十一年三
    月二十三日匯款十九萬九千八百七十四元（丙○○）、九十一年三月二十五日匯
    款四萬九千九百三十七元（乙○○）、九十一年三月二十七日匯款六萬一千八百
    二十八元（甲○○），核「阿國」所為，係犯刑法第三百三十九條第一項之詐欺
    取財罪，其先後數次詐欺取財犯行，時間緊接、方法相同，觸犯構成要件相同之
    罪名，顯係基於概括犯意反覆為之，為刑法第五十六條之連續犯，換言之就正犯
    「阿國」部分，係屬詐欺取財連續犯之態樣。而被告於不同時間提供其申請之前
    開郵局及銀行之存摺、提款卡、印章及密碼單，供「阿國」以該郵局及銀行帳戶
    作為詐欺取財之匯款工具，僅係以幫助之意思，參與刑法第三百三十九條第一項
    詐欺取財罪構成要件以外之行為，依刑法第三十條第一項規定，核其所為，係犯
    同法第三百三十九條第一項詐欺取財罪之幫助犯，爰依刑法第三十條第二項規定
    ，按正犯之刑減輕之。而其數次幫助連續詐欺取財犯行，時間緊接、方法相同，
    觸犯構成要件相同之罪名，顯係基於概括犯意反覆為之，為連續犯，依刑法第五
    十六條規定以一罪論，並加重其刑，並與前開幫助犯減輕規定，先加後減之。原
    審認定被告犯連續幫助詐欺取財罪，事證明確，而予與論罪科刑，固非無見，然
    被告係幫助「阿國」連續犯詐欺取財罪，換言之，正犯「阿國」部分係屬詐欺取
    財連續犯之態樣，乃原審殊未論及於此，且未於主文諭知「連續幫助連續」而僅
    諭知「連續幫助」殊有未洽，又被告多次幫助「阿國」連續詐欺取財，依前開帳
    戶往來明細觀之，堪認受害人數眾多，且被告犯後不僅並無悔意，且無意與被害
    人達成和解，合理賠償被害人之損失，犯後態度不佳，原審僅量處拘役四十日，
    難認足收懲儆之功，均有未當。檢察官上訴意旨執此指摘原審量刑過輕，即有理
    由，應由本院將原判決撤銷改判。爰審酌被告已有恐嚇罪之刑事前案紀錄，有臺
    灣高等法院被告全國前案紀錄表及臺灣臺中地方法院檢察署刑案資料查註紀錄表
    附卷可稽，堪認其犯案前品行不佳，並斟酌被告為圖不法利益，擅自將申請之郵
    局及銀行帳戶之存摺、提款卡、印章及密碼單提供他人作為犯詐欺取財罪之匯款
    帳戶，助長犯罪之不良風氣，導致犯罪偵查之困難，犯罪動機可議，犯罪行為殊
    屬不當，被告本身並未實際參與詐欺取財之犯行，責難性較輕及被告犯後猶飾詞
    否認，難認已有悔意等一切情狀，量處如主文所示之刑，並諭知易科罰金之折算
    標準，以示懲儆。
據上論斷，應依刑事訴訟法第四百五十五條之一第一項、第三項、第三百六十九條第
一項前段、第三百六十四條、第二百九十九條第一項前段，刑法第五十六條、第三十
條、第三百三十九條第一項、第四十一條第一項前段，罰金罰鍰提高標準條例第一條
前段、第二條，判決如主文。
中      華      民      國    九十二    年      四      月    二十八    日
                              臺灣臺中地方法院刑事第三庭
                                    審判長法  官  劉  錫  賢
                                          法  官  黃  裕  仁
                                          法  官  陳  得  利
右正本證明與原本無異。
不得上訴。
                                          書記官
中      華民      國    九十二    年      四      月      三十    日
附錄本案論罪科刑法條全文：
刑法第三百三十九條
意圖為自己或第三人不法之所有，以詐術使人將本人或第三人之物交付者，處五年以
下有期徒刑、拘役或科或併科一千元以下罰金。
以前項方法得財產上不法之利益或使第三人得之者，亦同。
前二項之未遂犯罰之。


司法院資訊處製作；財團法人民間司法改革基金會備份。
